臺灣高雄地方法院民事判決　　　　　　　93年度訴字第2880號
原　　　告　高龍資訊有限公司
法定代理人　甲○○
訴訟代理人　乙○○律師
被　　　告　和春技術學院
法定代理人　丙○○
訴訟代理人　李偉如律師
當事人間請求給付貨款事件，本院於民國94年5 月20日言詞辯論
終結，判決如下：
    主      文
原告之訴及假執行之聲請均駁回。
訴訟費用由原告負擔。
    事實及理由
一、原告主張：被告於民國93年10月間，以公開招標、總價決標
    之方式，辦理「財金系線上即時資訊系統及金融證照模擬考
    系統相關軟硬體採購案」（下稱系爭採購案），以採購即時
    資訊系統、金融證照評量系統（或稱多媒體考試系統）、金
    融證照題庫、單槍投影機、金融證照平臺主機共5 項之軟硬
    體設施，嗣由原告公司於同年月26日間，先繳交新臺幣（下
    同）5 萬5000元之押標金（得標後直接轉成履約保證金）參
    與競標，繼更以85萬6800元之金額，最低價得標，而與被告
    間成立有買賣契約關係。原告公司標得系爭採購案後，隨即
    於同年11月2 日間，將符合招標規格說明暨注意事項之軟硬
    體設施交付予被告，詎被告先是擅自將原告公司所下載之資
    料庫予以刪除，進而又在未通知原告公司將進行正式驗收之
    情狀下，任意曲解招標規格說明暨注意事項之所載，而以原
    告所交付之軟體設施，在前後2 次亦即同年11月9日、12月8
    日之驗收結果，均係瑕疵充斥為由，而於同年12月16日間，
    援引投標須知第15條第3 款之規定，裁定原告公司無力完成
    供貨驗收事項，而單方解除買賣契約，並拒絕發還5 萬5000
    元之履約保證金，且亦同時拒絕給付84萬8232元之買賣尾款
    （業先扣除1%之保固金），合計被告所剋扣依約應償付之款
    項，已達90萬3232元；又被告前揭惡意刁難不為驗收之行為
    ，致令原告公司為確保自身權利而不得已提起本訴所，並因
    此另支出之6 萬元律師費用，最終也應由被告加以負擔等語
    。為此，爰依買賣契約關係及民法第184條第1項前段之規定
    ，求為判決：被告應給付原告96萬3232元，及自起訴狀繕本
    送達翌日起至清償日止，按週年利率5%計算之利息。
二、被告則以：原告公司固於93年10月26日間，繳交5 萬5000元
    之押標金參與被告系爭採購案之競標，並以85萬6800元之總
    價，最低價決標而與被告成立關於即時資訊系統、金融證照
    評量系統等5 項軟硬體設施之買賣契約關係。惟原告公司所
    交付之貨品，先後經同年11月9日、12月8日初、複驗之結果
    ，均與招標規格說明暨注意事項所載有嚴重之不符，瑕疵充
    斥，而根本無法符合被告教學使用之需，被告為確保自身權
    益，不得已於同年12月16日間，依投標須知第15條第3 款之
    規定，裁定原告公司無力完成供貨驗收事項，並沒收履約保
    證金，被告既已合法解除買賣契約，則原告公司所為給付貨
    款及賠償律師費用等請求，自俱屬無理由等語置辯，求為判
    決：駁回原告之訴；並陳明如受不利益之判決，願供擔保，
    請准為免於假執行之宣告。
三、查原告公司於93年10月26日間繳交5 萬5000元之押標金（得
    標後直接轉成履約保證金）參與被告系爭採購案之競標，並
    以85萬6800元之金額最低價得標，而與被告間成立有即時資
    訊系統、金融證照評量系統、金融證照題庫、單槍投影機、
    金融證照平臺主機共5 項軟硬體設施之買賣契約；原告公司
    已於同年11月2 日間，將貨品交付予被告，並陸續於同年11
    月9日、12月8日間前往被告處所進行貨品之展示及操作說明
    ；又被告業於同年12月16日間，依投標須知第15條第3 款之
    規定，裁定原告公司無力完成供貨驗收事項，而拒絕給付84
    萬8232元之買賣尾款（業先扣除1%之保固金），並拒絕發還
    5 萬5000元之履約保證金；及原告公司為訴請被告給付買賣
    尾款等，乃委任律師而為訴訟代理人，並為此另支付有6 萬
    元之律師費用等情，有被告公開招標公告資料（第6至7頁）
    、被告標購財物投標須知（第8 至10頁）、被告招標規格說
    明暨注意事項（第11至16頁）、原告公司標單（第17頁）、
    原告公司出貨單（第18頁）、初驗未合格通知函暨附件（第
    19至20頁）、複驗未合格與解約通知函暨附件（第23至14頁
    ）、律師費用收據（第25頁）等件為證，且為兩造所不爭執
    ，自均堪信為真實。至本件之首要爭點則另在於：被告是否
    已合法解除兩造間之買賣契約？亦即，原告公司所提供之貨
    品，是否未符被告招標規格說明暨注意事項之所載？
四、經查：
(一)就即時資訊系統方面：
  1.因原告公司表示無法在不進行資料更新之情況下，操作原告
    公司已交付予被告之即時資訊系統，是以經與兩造協調後，
    本院僅先就原告公司於勘驗前自行安裝完成之另套同名貨品
    （下稱對照組軟體）進行勘驗，應予指明。
  2.原告公司所提對照組軟體之勘驗結果如下：
  (1)在歐、亞主要股市最新指數方面，本院於94年3月9日中午12
    時17分勘驗所顯示之資料為上海同日上午11時30分之資料、
    香港同日上午11時55分之資料；又該顯示畫面不會自動更新
    ，縱另以滑鼠點選畫面中之「重新下載」選項，也無任何反
    應，若要得知最新之資料，必須先點選畫面中之「回上一頁
    」選項，再於該畫面中點選最近一則之資料，惟進行前二項
    操作手續後，未必所有之各國指數內容均會有所變動；另原
    告公司之對照組軟體無法呈現外股之成交狀況資料。
  (2)至在歐、亞主要貨幣最新匯價方面，本院於94年3月9日中午
    12時30分勘驗所顯示之資料，在人民幣部分是同日上午7 時
    48分之資料、印尼盾部分是同日上午11時50分之資料、其餘
    如日圓等項，均是同日中午12時16分之資料。
  (3)在國內股票技術分析指標方面，對照組軟體固提供有40項之
    指標，惟其中包含有專屬於期貨方面之「未平倉指標」，是
    以該指標項下並無任何內容。
  3.查被告就即時資訊系統之要求為：必須提供國際指數與主要
    貨幣參考匯率等金融資訊（第15頁，第肆、5 點）；另也須
    建置有40種以上之技術指標可供選擇（第15頁，第肆、3 點
    ）等項。雖關於國際金融資訊方面，被告未於招標時明文限
    定更新之頻率與速度，以致兩造對於「即時」之認知或有所
    落差，惟對照組軟體所呈現之「最新」國際股、匯市資料，
    有半數以上均為30分鐘前之資料，且甚有多達約5 小時未曾
    更新之情形，自難寬認符合「即時」之要求，而顯未達被告
    出資購買該套系統以供教學使用之目的；至將專屬於期貨方
    面之「未平倉指標」，錯誤建置在股票技術分析指標中，更
    適足證原告公司欠缺足夠之金融相關知識，以提供完備之即
    時資訊系統設計。
(二)就金融證照評量系統方面：
  1.原告公司交付予被告之金融證照評量系統，因原告公司始終
    未能鍵入正確之使用者密碼，或另以回復最原始之密碼設定
    等方式，進入該套系統，故而根本無從加以操作、勘驗，是
    以本院亦僅先就原告公司於勘驗前自行安裝完成之另套同名
    貨品（下稱對照組軟體）進行勘驗，也先予指明。
  2.茲就原告公司所提之對照組進行抽樣勘驗後，結果如下：
  (1)對照組軟體無法直接製作二次以上之數學方程式，也無法呈
    現分數之絕對值，而係必須先以小畫家等軟體，將所需要之
    數學方程式或絕對值數值另外製作成圖檔之後，再回到原對
    照組軟體，以夾檔之方式而為呈現（具體說明：對照組軟體
    不能直接呈現「㎡」或分數等在數學運算上常見之符號、數
    值，而必須以文字方式編輯而為　ｍ　、　１─　，惟此種
    方式編輯不便又較占空間，且也不易閱讀；或先轉換成圖檔
　　後再以夾檔方式呈現）。
  (2)依對照組軟體，同一份試卷中，只能呈現單一種題型，亦即
    同一份試卷內之所有題目，必須同為「是非題」、「單選題
    」或「多選題」；換言之，出題者若欲同時施測二者以上不
    同之題型時，必須依照個別題型之不同，製作二份以上之試
    卷（具體說明：當出題者欲同時施測是非、單選、多選三種
    題型時，不能僅製作一份包含三種題型之試卷，而必須分別
    製作一份全為是非題、一份全為單選題、一份全為多選題之
    試卷，亦即總共必須製作三份試卷）。
  (3)對照組軟體之配分方式固定，而一律為「輸入之總分」與「
    輸入之題數」相除所得之商數，無法由出題者任意決定各題
    之配分（具體說明：當總分為100 分、題數為20題時，每題
    配分均固定為5 分，出題者不能依據題目之難易，而為不同
    之配分設計，如前10題每題6分、後10題每題4分等）。
  3.查被告之招標規格說明暨注意事項，載明：試題內容格式支
    援數學方程式，可使用於題目、答案、解析達成所見即所得
    編輯效果，不必使用夾檔（第12頁，第貳、一、2 點）；試
    題類型必須提供是非題、單選題、多選題等題型（第12頁，
    第貳、一、3 點）等語，則原告所提之對照組軟體，在支援
    數學方程式及多種題型等方面，俱不符合被告招標時之明文
    要求，而有所瑕疵，已至為顯明，原告公司空言主張被告任
    意曲解招標內容並惡意刁難不為驗收云云，無足採取。又與
    數學相關之測驗、解答，需有二次以上數學方程式或分數等
    符號、數值之使用，乃無以避免；另在同一份試卷中，有二
    者以上之題型，且依試題難度為不同之配分，更係屬平常，
    而前揭瑕疵，卻致令被告在出題型式、各題配分及題目內容
    等項，均嚴重受到限制，應認根本不足敷最基本之施測使用
    至明。
(三)綜上，原告公司所提出安裝在後、甚相較於被告初、複驗時
    已再作有部分修正之對造組軟體（原告公司自承已在金融證
    照評量系統中，增設任意題數選項，此為被告初、複驗時所
    無者，第55頁），猶然與被告招標規格說明暨注意事項所載
    有所不符，而根本不足敷被告基本教學、施測之用，則被告
    依投標須知第15條第3 款之規定，裁定原告公司無力完成供
    貨驗收事項，而解除兩造間之買賣契約，係屬有理由。又被
    告所提供之制式標單上雖有各項貨品單價之載記，惟本件實
    係以總價決標而非分項決標，且投標亦以總價為憑，有被告
    之投標須知可按（第8至9頁，第五(五)、六(一)）；再者，系爭
    採購案乃以即時資訊系統、金融證照評量系統之設計與提供
    ，作為最主要之採購標的，至金融證照評量題庫，則必須配
    合評量系統而為使用，另金融證照平臺主機、單槍投影機等
    ，更僅係基於協助讀取、顯示各該系統、題庫之目的，而附
    帶採購者，單留題庫或讀取、顯示等設備，於被告教學、施
    測目的之達成並無何助益；綜上，足認本件原即屬為單一不
    可分之採購案，原告公司另主張被告僅能專就確有瑕疵之買
    賣單項進行解約云云，無足採取至明。
(四)茲就原告公司所提出已再作有部分修正之對造組軟體進行勘
    驗後，既已足為被告解約係屬有據之認定，則原告公司所為
    將交付予被告之貨品重新安裝，並俟2至3小時下載完成後，
    再行勘驗等請求，核即無調查之必要，也併予指明。
五、被告解除兩造間之買賣契約係屬有據既已如前述，則其沒收
    原告公司履約保證金及拒絕續行給付貨款等行為，本屬正當
    權利之行使，而無不法性可言，原告公司另依及民法第184
    條第1項前段之規定，所為被告應賠付6萬元律師費用之請求
    ，自亦屬無理由。
六、綜上所述，被告已合法解除兩造間之買賣契約，是以其沒收
    原告公司履約保證金並拒絕續行給付貨款，係屬合法有據，
    原告公司依買賣契約關係及民法第184條第1項前段之規定，
    對被告所為之請求，俱屬無理由，不能准許，應予駁回；原
    告之訴既經駁回，其假執行聲請自亦失所依附，應併予以駁
    回。
七、據上論結，本件原告之訴屬無理由，依民事訴訟法第78條，
    判決如主文。
中　　華　　民　　國　　94　　年　　6 　　月　　3 　　日
                  民事鳳山分庭
                      審判長法　官　王伯文
                            法　官　李代昌
                            法　官　莊珮吟
正本係照原本作成。
如不服本判決，應於送達後20日內，向本院提出上訴狀並表明上
訴理由，如於本判決宣示後送達前提起上訴者，應於判決送達後
10日內補提上訴理由書（須附繕本）。
中　　華　　民　　國　　94　　年　　6 　　月　　3 　　日
                            書記官　吳建德
